【裁判字號】    89,上易,518
【裁判日期】    890329
【裁判案由】    違反槍砲彈藥刀械管制條例等
【裁判全文】
臺灣高等法院臺南分院刑事判決          八十九年度上易字第五一八號  Ａ
      上  訴  人
      即  被  告  甲  ○  ○
      選任辯護人  黃  慕  容  律師
右上訴人因違反槍砲彈藥刀械管制條例案件，不服臺灣雲林地方法院八十八年度易字
第九八五號中華民國八十九年一月二十四日第一審判決（起訴案號：臺灣雲林地方法
院檢察署八十八年度偵字第四○四三號），提起上訴，本院判決如左：
      主      文
原判決關於於公共場所未經許可攜帶刀械部分撤銷。
甲○○未經許可，持有刀械，累犯，處有期徒刑參月，如易科罰金，以佰元折算壹
日，扣案之武士刀壹把沒收。
其他上訴駁回。
      事      實
一、甲○○有竊盜、違反槍砲彈藥刀械管制條例、贓物等前科，其中於民國（下同）
    八十二年、八十三年間，因竊盜、違反槍砲彈藥刀械管制條例等案件，經法院判
    處有期徒刑二年、七月、四月確定，定應執行刑有期徒刑二年八月，於八十六年
    六月二十一日執行完畢，仍不知悔改，其於八十七年二月間，在雲林縣大埤鄉○○路之草堆拾得武士刀一把，即將之攜回雲林縣大埤鄉○○村○鄰○○路二一○
    之一號住處藏放，供除草之用，而未經許可，無故持有；又另行起意，於八十八
    年七月十三日十七時許，在雲林縣大埤鄉○○村○鄰○○路二一○之一號住處家
    中，明知綽號「小李」之李昭彰（經臺灣嘉義地方法院判處有期徒刑二年，並強
    制工作）所持有之達摩祖師陶瓷像一尊、紫水煙玉一只、書畫印章一枚、龍銀五
    十六枚、握把鏡二只、新臺幣硬幣合計一千零五十四元、外幣硬幣二十二枚共一
    千五百元，係他人竊取之贓物（經查，上開物品為丙○○、乙○○所有，於八十
    八年七月十一日二十一時三十分許，在嘉義市○○路三六一號住處發現失竊），
    竟仍以二萬五千元之價格予以購買。嗣於八十八年七月十九日十三時許，為警持
    搜索票在雲林縣大埤鄉○○村○鄰○○路二一○之一號家中查獲，並扣得武士刀
    一把及上開丙○○、乙○○所有之達摩祖師陶瓷像一尊、紫水煙玉一只、書畫印
    章一枚、龍銀五十六枚、握把鏡二只、新臺幣硬幣合計一千零五十四元、外幣硬
    幣二十二枚共一千五百元等物品（總計價值約新台幣六萬五千餘元）。
二、案經嘉義市警察局第二分局報請臺灣雲林地方法院檢察署檢察官偵查起訴。
      理      由
一、訊據上訴人即被告甲○○對於右揭時地拾得武士刀，攜回家中，供除草之用之事
    實，迭次於警訊時供承：武士刀是伊撿到後放在家中，用來除草之用等語（見警
    局卷第一頁背面），於偵查中：伊在八十七年二月間，在家住處大埤路快速道路
    那邊的草堆檢來，放在家裡，伊拿去除草等語（見偵查卷第八頁）；於本院亦為
    相同之供述（見本院八十九年三月二十二日審判筆錄）；於原審亦供稱：伊撿的
    ，伊未在公共場所帶刀等語（見原審卷第五十六頁），供述在卷。復有扣案之武
    士刀一把可佐，又該扣案之武士刀經送嘉義市警察局鑑驗結果，認確係槍砲彈藥
    刀械管制條例管制之刀械，有嘉義縣警察局八十八年七月二十三日八八嘉市警保
    字第○二七三三七號函在卷可佐（見偵查卷第二十三頁）。是被告甲○○未經許
    可，持有刀械之犯行，事證明確，此部分之犯行，洵堪認定。
二、又訊據上訴人即被告甲○○固坦承有於右揭時地向李昭彰購買達摩祖師陶瓷像一
    尊、紫水煙玉一只、書畫印章一枚、龍銀五十六枚、握把鏡二只等物之事實不諱
    ，惟矢口否認有故買贓物之犯行，辯稱：伊不知上開物品係失竊贓物，李昭彰有
    告訴伊那些東西不要緊的，意思就是說不是贓物，另查獲之新台幣硬幣係其兒子
    所有，放在伊另外買的塑膠撲滿裡，不是贓物云云，惟查：
（一）上開達摩祖師陶瓷像一尊、紫水煙玉一只、書畫印章一枚、龍銀五十六枚、握
      把鏡二只、新臺幣硬幣合計一千零五十四元、外幣硬幣二十二枚共一千五百元
      等物品，係丙○○、乙○○所有，於八十八年七月十一日，在嘉義市○○路三
      六一號住處發現失竊之事實，業據證人即被害人丙○○、乙○○於警訊及偵查
      中證述甚詳，並有被害人乙○○出具之保管單附於警局卷可稽，是上開物品確
      係贓物無訛；其中，上開查獲之失竊物品中，新臺幣硬幣多枚合計一千零五十
      四元、外幣硬幣二十二枚共一千五百元，係裝於水藍色之塑膠藥罐內，亦據証
      人乙○○於警訊陳明在卷，且供稱該水藍色之塑膠藥罐係其診所使用，且其每
      天拿藥罐內錢幣買麵包，故其認得等語，證述綦詳，足證包括新臺幣硬幣之上
      開物品確係證人乙○○所失竊之物。
（二）被告甲○○購得上開物品，係向李昭彰以二萬五千元購得之事實，亦據被告迭
      次自承在卷，核與證人李昭彰於原審所證述相符，又上開物品之價值約為六萬
      五千餘元，亦有被害人丙○○於警局出具之被害報告單可佐，被告於偵訊時亦
      不諱言懷疑價格便宜，竟仍以低於一半以上之價格購入，足見其亦知情係以低
      價購得上開物品。
（三）上開查獲物品內尚有新台幣硬幣合計一千零五十四元，外幣硬幣二十二枚共一
      千五百元，上開貨幣均係可流通之金錢，又其中硬幣係置於塑膠藥罐內，均非
      古董藝品，被告何須連上開可流通之貨幣及塑膠藥罐均一併購入？被告連塑膠
      藥罐亦一併購買，已與常情不符；況被告於警訊時自承係小李將前開物品包成
      一包拿來賣的等語，更足見其於購買之時，並非一一估量價值，而係整批購買
      ，顯與一般藝品店購入貨物之情形迥異。被告所辯新台幣硬幣係其兒子所有，
      放在伊另外買的塑膠撲滿裡，不是贓物云云，即非可採。
（四）被告甲○○購買上開物品，係李昭彰自行前往兜售，亦據被告自承在卷，查李
      昭彰有八次竊盜前科，甫於八十七年十二月十九日假釋出獄，亦有臺灣雲林地
      方法院檢察署刑案資料查註紀錄表在卷可佐，又被告確知李昭彰有竊盜前科，
      甫自監獄執行出獄等情，亦據被告於偵訊自承在卷，再參以被告係以經營藝品
      店為業，前有竊盜前科，於八十七年間亦有贓物前科，經臺灣嘉義地方法院判
      處拘役五十日確定，亦有臺灣雲林地方法院檢察署前案資料查註表在卷可佐。
      李昭彰因本案竊取前開等物，經臺灣嘉義地方法院判處有期徒刑二年，並強制
      工作三年，亦有該院八十八年度易字第一四○○號刑事判決一件附於本院卷可
      稽。是被告明知購買來歷不明之物品，易觸犯故買贓物罪嫌，衡情為避免觸犯
      故買贓物罪嫌，對購入來源應較謹慎，然被告於八十八年七月十三日購入之後
      ，至八十八年八月二十五日偵訊前之警偵訊時，僅能指稱係向綽號「小李」所
      購，對「小李」之姓名地址均無法提出，其於警訊供稱：（你是否知道小李之
      真實姓名及住所？）我不知道他名字，也不知道他住何處，因都是他主動到我
      家找我等語（見八十八年七月二十日警訊筆錄），於偵訊亦供稱都是小李來找
      伊，沒有小李的電話住址等語（見八十八年七月二十日、八月四日、八月十八
      日偵訊筆錄），顯見其於購買之時，並未要求李昭彰出具任何身分証件及簽署
      出售証明，則被告竟向於購買時，係不詳姓名地址，且有竊盜前科之小李，以
      低於一半以上之價格購入上開物品，顯知所購物品為他人失竊之贓物，其具故
      買贓物之認識及犯意甚明。
（五）被告雖辯稱：小李（即李昭彰）有告訴我那些東西不要緊的，意思就是說不是
      贓物云云，惟被告既以從事藝品店交易為業，其經營古董店已有七、八年之久
      ，亦為其於警訊所自承，又其年逾三十，見多識廣，且曾有竊盜、贓物前科，
      並非年幼無知之人，見真實姓名地址不詳，且有竊盜前科之友人小李，取來歷
      不明之上開物品前來兜售，應知上開物品係屬贓物，豈可能任意聽信小李隻言
      片語即信以為真？是其辯稱不知所購物品係屬贓物云云，顯非可採，至證人李
      昭彰於原審證稱：被告係不知情云云，顯係迴護被告之詞，亦非可採。被告另
      辯稱：李昭彰前開竊盜罪起訴書亦認定被告不知情，亦屬收受贓物云云，惟依
      前開臺灣嘉義地方法院八十八年度易字第一四○○號刑事判決，並未認定被告
      不知情，有前開判決可佐；又被告既已二萬五千元買受該贓物，並非無償取得
      ，自屬故買贓物之範疇。是被告所辯均不足採，見此部分事證已臻明確，被告
      故買贓物犯行亦堪認定。
三、核上訴人即被告甲○○之所為，係犯槍砲彈藥刀械管制條例第十四條第三項之於
    未經許可持有刀械罪及刑法第三百四十九條第二項之故買贓物罪。又查，被告甲○○有竊盜、違反槍砲彈藥刀械管制條例、贓物等前科，其中於八十二年、八十
    三年間，因竊盜、違反槍砲彈藥刀械管制條例等案件，經法院分別判處有期徒刑
    二年、七月、四月確定，定應執行刑有期徒刑二年八月，刑期原應自八十三年十
    二月二十三日起至八十六年七月十三日止，經八十四年十二月七日假釋，於八十
    六年六月二十一日縮短刑期執行完畢，有臺灣雲林地方法院檢察署刑案資料查註
    紀錄表及本院被告全國前案紀錄表各一份在卷可稽，其於五年以內再犯本件有期
    徒刑以上之二罪，為累犯，均依刑法第四十七條規定加重其刑。又被告所犯上開
    於未經許可持有刀械罪及故買贓物罪二罪間，犯意各別，行為互殊，應予分論併
    罰。
四、原審就被告所犯刀械部分認罪證明確，因以論罪科刑，固非無見。為原審就該部
    分變更檢察官起訴法條，改論係犯槍砲彈藥刀械管制條例第十五條第二款之於公
    共場所未經許可攜帶刀械罪，揆諸前述，被告並未於公共場所攜帶刀械之情節，
    其變更法條尚有未洽。被告上訴意旨就此部分指摘原判決不當為有理由，應由本
    院就此部分予以撤銷改判。爰審酌被告犯罪之動機、目的、手段、品行、所生之
    危害及犯後態度等一切情狀，量處有期徒刑三月，並諭知如易科罰金之折算標準
    ，以資懲儆。扣案之武士刀一把係違禁物，爰依刑法第三十八條第一項第一款規
    定宣告沒收。
五、原審就被告故買贓物部分以罪證明確，因以適用刑法第三百四十九條第二項、第
    四十七條，罰金罰鍰提高標準條例第一條前段等規定，並爰審酌被告犯罪之動機
    、目的、手段、品行、所生之危害及犯後態度等一切情狀，量處拘役五十日。本
    院經核原判決就此部分認事用法俱無不合，量刑亦稱妥適，被告上訴意旨否認犯
    罪，空言指摘原判決不當，並無可取，為無理由，應予駁回。
據上論斷，應依刑事訴訟法第三百六十八條、第三百六十九條第一項前段、第三百六
十四條、第二百九十九條第一項前段，槍砲彈藥刀械管制條例第十四條第三項，刑法
第十一條前段、第四十七條、第四十一條、第三十八條第一項第一款、罰金罰鍰提高
標準條例第二條，判決如主文。
本案經檢察官楊秀美到庭執行職務。
中    華    民    國      八十九      年      三      月      二十九    日
                                  臺灣高等法院臺南分院刑事第一庭
                                      審判長法官  鄭    文    肅
                                            法官  王浦    傑
                                            法官  楊    明    章
右正本證明與原本無異。
不得上訴。
                                      法院書記官  易    慧    玲
中    華    民    國      八十九      年      三      月      三十      日
附錄本判決論罪科刑法條
刑法第三百四十九條第二項：
搬運、寄藏、故買贓物或為牙保者，處五年以下有期徒刑、拘役或科或併科一千元以
下罰金。
槍砲彈藥刀械管制條例第十四條第三項：
未經許可，持有或意圖販賣而陳列刀械者，處一年以下有期徒刑、拘役或新台幣五十
萬元以下罰金。


司法院資訊處製作；財團法人民間司法改革基金會備份。
